【裁判字號】    89,上易,739
【裁判日期】    890525
【裁判案由】    竊盜
【裁判全文】
臺灣高等法院高雄分院刑事判決          八十九年度上易字第七三九號
    上訴人
    即被告  乙○○
右上訴人因竊盜案件，不服臺灣高雄地方法院八十九年度訴字第一二一號中華民國八
十九年三月廿四日第一審判決（起訴案號：臺灣高雄地方法院檢察署八十八年度偵字
第一七七五九號），提起上訴，本院判決如左：
      主      文
上訴駁回。
      事      實
一、乙○○前曾於民國七十三年至八十七年間多次犯有竊盜及偽造文書等前科，復於
    八十七年間再因竊盜罪及偽造文書罪，經原審分別判處有期徒刑四月及二月，合
    併定應執行刑五月確定，並於八十七年十一月二十四日執行完畢。詎仍不知悔改
    ，為圖清償賭債，竟於八十八年七月十五日下午二時許，乘高雄市○○區○○街
    七巷十號甲○○住處之鐵捲門未上鎖之機，另起意圖為自己不法所有之犯意，未
    經許可而無故進入該住宅後（侵入住宅部分，業據告訴人撤回告訴），即直上該
    處二樓樓層著手搜尋財物欲圖行竊，惟認二樓似尚有人在，恐竊盜犯行為人發覺
    ，乃承上開竊盜犯意，接續再上該處三樓，旋於開啟該樓層臥室門鎖繼續行竊時
    ，驚擾正於該處休憩之屋主甲○○，經甲○○發覺報警後，為警當場逮捕。
二、案經高雄市政府警察局新興分局移送臺灣高雄地方法院檢察署檢察官偵查起訴。
      理      由
一、訊據上訴人即被告乙○○固不諱言有於右揭時間，意圖行竊而進入上址屋內，並
    於欲開啟該處三樓臥室門鎖時，為屋主甲○○發覺並為警當場逮捕等事實，惟矢
    口否認有何竊盜犯行，辯稱：伊進入該處後尚未著手竊盜即被逮捕，依刑法竊盜
    罪不處罰預備犯理論，伊行為應屬不罰，且其曾於八十七年間，因竊盜案件經原
    審於八十七年四月二十日，判處徒刑在案，顯見本次犯行應屬連續犯之裁判上一
    罪關係，應為免訴云云。經查：
（一）被告於右揭時、地，見高雄市○○區○○街七巷十號甲○○住處門未上鎖，乃
      意圖行竊進入上址之事實，迭據被告於警訊、偵查中、原審及本院審理時供承
      不語，核與告訴人甲○○指訴情節大致相合，顯見被告此部分之自白與事實相
      符，被告確有不法所有之意圖至明。
（二）按侵入竊盜究以何時為著手起算時點，依一般社會觀念，咸認行為人以竊盜為
      目的，而侵入他人住宅，搜尋財物時，即應認與竊盜之著手行為相當，是若被
      告在其主觀上係以竊盜為目的而侵入他人住處，並已進入他人各該樓層及開啟
      臥房門鎖，行經及留滯處，復用眼睛搜尋財物，縱其所欲物色之財物尚未將之
      移入自己實力支配管領之下，惟從客觀上苟足認其行為係與侵犯他人財物之行
      為有關，且屬具有一貫接連性之密接行為，自屬著手行為。參諸被告於警訊時
      供承：「我因為發現該住處鐵捲門未鎖，就直接上二樓，因為二樓有人的樣子
      ，所以在二樓不敢停留就前往三樓欲開門進入時，被屋主甲○○發現」等語，
      依上開說明，被告是時既係本於行竊犯意而進入該處，衡情必於所有可能竊取
      財物時機，隨時著手行竊，則被告由一樓行至二樓過程，苟非目光及手足有於
      現場實施財物搜尋之舉，豈可能知悉二樓是否適於行竊，而被告登上三樓後，
      開啟臥室門鎖，更足以顯現被告已將竊盜之犯意飛躍表動於行止態樣，自難僅
      因其事後並未得逞，即認竊盜犯行尚未著手，且原審依職權調閱原審被告八十
      八年度易字第九三五號、原審八十七年度易字第二○八九號、原審八十七年度
      易字第一四八四號及本院高雄分院八十七年度上易字第一一八四號等竊盜案件
      刑事判決，被告如有竊盜未遂情狀，均圖以尚未著手行竊等辯詞矯飾，有上開
      案件判決書各一份附卷可參，益徵被告有以上開辯詞脫免罪責之嫌，所辯自難
      採憑。
（三）再被告前於八十七年一月五日上午十一時五十分許，在高雄市前金區○○○路
      一九七號一樓竊取他人財物未遂部分，業經原審於八十七年四月二十日判處有
      期徒刑四月確定，而被告另基於上開竊盜之概括犯意，於同年一月十二日，在
      同市左營區○○○街二十號二樓竊盜部分，復經本院判處免訴在案，有原審上
      開八十七年度易字第二○八九號及本院八十七年度上易字第一一八四號刑事判
      決在卷可資，本件被告犯行係於八十八年七月十五日所為，距離前開案件行為
      時相隔一年六月，實難謂基於概括犯意所為。且審諸被告業於警訊時供承：係
      因缺錢，才臨時起意行竊等語，益徵本件係被告另起竊盜犯意所為無訛，所辯
      無非事後卸責之詞，無可採信。本件事證明確，被告之犯行，堪以認定。
二、核被告所為，係犯刑法第三百二十條第三項、第一項之竊盜未遂罪。又查，被告
    因身有大面積灼傷，無法找尋固定工作，平日均以零工維生等節，業據被告及被
    告之母朱秋水於原審審理時陳明在卷，並經原審審理時當場勘驗被告身體確有大
    面積灼傷無誤，是其以零工維生當可採信，足認被告並非全然毫無工作收入，而
    復查無其他積極證據，足資審認被告係以行竊牟利賴以維生，自難憑據被告過往
    多次竊盜前科，即謂其有以竊盜為常業之犯意，公訴人認被告上開所為係犯同法
    第三百二十二條之常業竊盜罪，似有誤會，起訴法條應予變更。另被告前曾於七
    十三年至八十七年間多次犯有竊盜及偽造文書等前科，復於八十七年間再因竊盜
    罪及偽造文書罪，經原審分別判處有期徒刑四月及二月，合併定應執行刑五月確
    定，並於八十七年十一月二十四日執行完畢，有台灣高雄地方法院檢察署刑案資
    料查註紀錄表、本院被告全國前案紀錄表附卷可佐，茲於執行完畢後，五年內再
    犯有期徒刑以上之本罪，係屬累犯，應同法第四十七條之規定，加重其刑。又被
    告雖已著手於竊盜行為之實施，惟未生既遂之結果，為未遂犯，爰依同法第二十
    六條前段之規定，按既遂犯之刑度減輕其刑，並先加後減。
三、原審固而適用刑法第三百二十條第三項、第一項、第二十六條前段、第四十七條
    、罰金罰鍰提高標準條例第一條前段之規定，並審酌被告貪慾圖利，幾經竊盜案
    件入監服刑，竟爾再犯本罪，顯見素行非佳，不知悔改，且犯後猶矯飾犯行圖免
    刑責，益顯犯後並無悔意，惟念所犯情節尚非重大等一切情狀，量處有期徒刑十
    月。經核原判決認事用法，並無不合，量刑亦屬適度，被告上訴意旨，仍執陳詞
    ，否認犯罪，指摘原判決不當，為無理由，應予駁回。
據上論結，應依刑事訴訟法第三百六十八條，判決如主文。
本案經檢察官羅正平到庭執行職務。
中    華    民    國     八十九     年       五       月     二十五   日
                              臺灣高等法院高雄分院刑事第三庭
                                  審判長法官  莊秋桃
                                        法官  陳中和
                                        法官  謝宏宗
右正本證明與原本無異。
不得上訴。
                                      書記官  陳靖華
中    華    民    國     八十九     年       五       月    二十六    日
附錄：本判決論罪科刑法條：
刑法第三百二十條第三項
意圖為自己或第三人不法利益，而竊佔他人之不動產者，依前項之規定處斷。
刑法第三百二十條第一項
意圖為自己或第三人不法之所有，而竊取他人之動產者，為竊盜罪，處五年以下有期
徒刑、拘役或五百元以下罰金。
                                                                     Ｊ


司法院資訊處製作；財團法人民間司法改革基金會備份。
